臺灣高等法院刑事判決　　　　　　　　96年度上訴字第4023號
上　訴　人　臺灣桃園地方法院檢察署檢察官
被　　　告　卯○○
選任辯護人　羅秉成律師
被　　　告　辰○○
上二人共同
選任辯護人　繆　　璁律師
被　　　告　癸○○
被　　　告　寅○○
上二人共同
選任辯護人　林雯澤律師
被　　　告　庚○○
選任辯護人　陳明輝律師
被　　　告　甲○○
　　　　　　丑○○
　　　　　　午○○
　　　　　　己○○
上列上訴人因違反廢棄物清理法等案件，不服臺灣桃園地方法院
94年度訴字第708號，中華民國96年7月10日第一審判決（起訴案
號：臺灣桃園地方法院檢察署93年度偵字第6569號），提起上訴
，本院判決如下：
    主  文
上訴駁回。
    理  由
一、按起訴之程序違背規定者，應諭知不受理之判決，並得不經
    言詞辯論為之，刑事訴訟法第三百零三條第一款、第三百零
    七條分別定有明文。按於第一審言詞辦論終結前，得就與本
    案相牽連之犯罪或本罪之誣告罪，追加起訴，此同法第二百
    六十五條第一項定有明文。是得追加起訴者限於本案相牽連
    之犯罪或本罪之誣告罪，若非上開情形而追加起訴，該追加
    起訴自屬不合法。所謂「本案相牽連之犯罪」，乃指與已經
    起訴之案件，有刑事訴訟法第七條所定之下列四款情形之一
    者：(一)一人犯數罪者。(二)數人共犯一罪或數罪者。(三)
    數人同時在同一處所各別犯罪者。(四)犯與本罪有關係之藏
    匿人犯、湮滅證據、偽證、贓物各罪者。而所謂與本案有「
    數人共犯一罪或數罪」關係者，需所追加起訴之被告與「已
    經起訴之被告」共犯一罪或數罪始足當之，若非與「已經起
    訴之被告」共犯一罪或數罪之人，即不合上開要件，不得准
    予追加。
二、檢察官於原審追加起訴意旨略以：(一)緣高鐵桃園車站特定區區徵收公共工程計分為四標，各標工程均包含：整地、道
    路、雨水下水道、共同管道、橋樑及代辦自來水、電力、電
    信、瓦斯、資訊管路等分項工程，由內政部負責督導，內政
    部土地重劃工程局（下稱重劃局）負責發包與監造。其中第
    一標工程（以下稱高鐵第一標）由今大營造有限公司（下稱
    ：今大公司）承包，卯○○為今大營造有限公司之負責人，
    土石方工程則轉包予振鑫實業有限公司辰○○，而本件第一
    標今大公司依內政部函頒營建剩餘土石方處理方案相關規定
    ，申報收容處理表土清理工程場所為雲林縣之東緯土石方資
    源堆置場，清運申報數量包含房屋廢方挖除及運棄一萬零二
    百九十九立方公尺，表土清理六萬七千九百三十立方公尺，
    及既有道路瀝青挖除運棄一千七百半四立方公尺，共計為八
    萬零十三立方公尺，清運期間自九十年十一月二十四日至九
    十三年一月十七日止，然被告卯○○、辰○○非但未將上開
    表土清運等依上開施工規範載往申報備查即負責人為被告甲○○之東緯土石方資源堆置處理，而係將上開施工規範相關
    要求所產出之土石方暫堆置於現址，被告卯○○、辰○○、
    甲○○共同基於意圖為自己不法所有之犯意聯絡，共同偽造
    用以證明土石方均已由司機等人運至上開棄土場之「運棄四
    聯單」，並持以向重劃局詐領新臺幣三千六百十九萬元，此
    部分涉犯刑法第二百十六條、二百十條之行使偽造私文書及
    刑法第三百三十九條第一項之詐欺取財罪嫌。(二)上開高鐵桃
    園車站特定區區段徵收公共工程第三標工程（以下稱高鐵第
    三標）係由新亞建設開發股份有限公司承攬，寅○○、癸○○則分為別前後任工地主任，土石方工程則轉包予萬芳企業
    社之庚○○負責，本件第三標新亞建設開發股份有限公司依
    內政部函頒營建剩餘土石方處理方案相關規定，申報收容處
    理表土清理工程場所為雲林縣建箇建設開發有限公司棄土場
    及樺江砂石棄土場，清運申報數量包含房屋廢方挖除及運棄
    二萬五千三百四十四立方公尺、表土清理十三萬三千零二十
    七立方公尺及既有道路瀝青挖除運棄三千四百六十六立方公
    尺，共計為十六萬一千八百三十七立方公尺）清運期間自九
    十一年一月八日至九十一年四月十六日止，然被告寅○○、
    庚○○非但未將上開表土清運等依上開施工規範載往申報備
    查即負責人為被告丑○○、午○○之建箇建設開發有限公司
    棄土場及負責人為被告己○○之樺江砂石場處理，而係將上
    開施工規範相關要求所產出之土石方暫堆置於現址，被告寅
    ○○、庚○○、丑○○、午○○、己○○共同基於意圖為自
    己不法所有之犯意聯絡，共同偽造用以證明土石方均已由司
    機等人運至上開棄土場之「運棄四聯單」，並持以向重劃局
    詐領新臺幣六千零六十萬元，此部分涉犯刑法第二百十六條
    、二百十條之行使偽造私文書及刑法第三百三十九條第一項
    之詐欺取財罪嫌。(三)另新亞建設開發股份有限公司向重劃局
    申報擬向鏞吉砂石場購入適用土石，惟被告癸○○事後經由
    被告丙○○、丁○○之居間，將臺北市政府捷運工程局東區
    工程處位於臺北市內湖重劃區濱江國中新建工程原應載往基
    隆大水窟及新竹建潮司之土石方，違反剩餘土石方要點之內
    容，竟基於意圖為自己不法所有之犯意，擅將上開剩餘土石
    方逕載往本件第三標現場傾倒。而第三標被告癸○○明知所
    須外購之土石方業已由上開臺北市政府公共工程之剩餘土石
    方供給，竟仍偽造外購土石合約及運棄四聯單，表明第三標
    之土石係來自鏞吉砂石場之不實事實，再持合約及運棄四聯
    單向重劃局詐領外購土石款項，此部分涉犯刑法第二百十六
    條、二百十條之行使偽造私文書及刑法第三百三十九條第一
    項之詐欺取財罪嫌。
三、經查:
  (一)高鐵第一標部分：
  １就追加起訴部分與本案部分是否具備刑事訴訟法第七條第一
    、二款之「一人犯數罪」、「數人共犯一罪或數罪」要件部
    分：
    本件高鐵第一標被告係卯○○、辰○○、甲○○，要與本案
    之被告均無涉；而檢察官起訴被告卯○○、辰○○、甲○○
    之犯罪事實為明知高鐵第一標工地申報表土清運地點為雲林
    縣「東緯土石方資源堆置場」，被告卯○○、辰○○、甲○○實際上並未依規將表土運送至東緯土石方資源堆置場，然
    竟偽造運棄四聯單以示其等有將土石運送至東緯土石方資源
    堆置場，並據以向重劃局詐領清運費用，實與本案之犯罪事
    實全然無涉，是追加起訴部分與本案部分要無刑事訴訟法第
    七條第一、二款規定「一人犯數罪」、「數人共犯一罪或數
    罪」之情形。
  ２就追加起訴部分與本案部分是否具備刑事訴訟法第七條第三
    款之「數人同時於同一處所各別犯罪」要件部分：
  (1)刑事訴訟法第七條第三款係規定數人「同時」於同一處所各
    別犯罪，惟檢察官就追加起訴高鐵第一標之被告卯○○、辰
    ○○、甲○○部分，並未載明犯罪時間為何，是本院實無從
    得知，檢察官追加起訴皮告卯○○、辰○○及甲○○部分是
    否與檢察官所起訴本案部分為「同時」犯罪，而依卷附之高
    鐵第一標工程之棄土計劃書所載施工日期為九十年九月五日
    及十二月三十日及九十一年六月十五日至七月十五日，此亦
    與檢察官起訴本案部分時間不同（原起訴書雖亦未記載高鐵
    第二、四標被告盜採砂石及回填廢棄土之犯罪時間，然業經
    蒞庭檢察官補正高鐵第二標被告戊○○、辛○○、壬○○、
    子○○、未○○、申○○犯罪時間為九十一年九月至九十二
    年三、四月間，而高鐵第四標被告乙○○、丙○○、丁○○
    、陳炯忠、巳○○之犯罪時間為九十一年七月至九十二年四
    月間，見原審九十五年三月二日及九十五年三月九日之準備
    程序筆錄），是難認係屬「同時」犯罪。
  (2)又本件追加起訴被告卯○○、辰○○雖係高鐵第一標工程表
    土清運業者，而本案被告戊○○、辛○○、壬○○、子○○
    、未○○、申○○及被告巳○○、陳烔中、乙○○、丙○○
    、丁○○則分係高鐵第二標及高鐵第四標工程之承包業者，
    然高鐵各標工程均有其特定範圍，第一標工程北以計畫區北
    側界，西以洽溪右岸為界，東至老街溪左岸，南以文高北側
    部分道路為界，含四號及五號橋樑，面積約七十一點一六公
    傾，而第二標工程則北臨第一標南側、西以洽溪右岸為界，
    東至老街溪左岸，南至計畫區北側界，面積約為七十六點二
    一公頃，另第四標工程係北與第三標緊臨，西至老街溪右岸
    為界，東至新街溪左岸，南以都市計畫南側為界，面積為一
    百三十四公頃，此有內政部土地重劃工程函為憑，是足徵高
    鐵各標工程並未有重疊，且各標工程範圍明確，面積又均高
    達數十公頃，況依內政部土地重劃局職員證人鄧主惠於本案
    審理時亦證稱：各標工程均有其各個之出入門以為管制，是
    難認高鐵第一標工程範圍與第二、四標之工程範圍係屬「同
    一處所」。
  ３綜上所述，本件檢察官追加起訴被告卯○○、辰○○、甲○○部分，要與本案部分無刑事訴訟法第七條所訂之「與本案
    相牽連案件」之關係，是檢察官追加起訴被告卯○○、辰○○、甲○○部分，於法自有不合。
  (二)高鐵第三標部分：
  １本件檢察官追加起訴高鐵第三標之被告係癸○○、寅○○、
    庚○○、丑○○、午○○、己○○，均與本案被告無涉。
  ２就追加起訴部分與本案部分是否具備刑事訴訟法第七條第一
    、二款之「一人犯數罪」、「數人共犯一罪或數罪」要件部
    分：
    檢察官追加起訴被告寅○○、庚○○、丑○○、午○○、己○○之犯罪事實為：被告寅○○、庚○○明知為明知高鐵第
    三標工地申報表土清運地點為雲林縣「建箇建設開發有限公
    司」及「樺江砂石棄土場」，詎被告庚○○、寅○○竟未依
    規將表土運送至建箇建設開發有限公司、樺江砂石棄土場，
    而係與建箇建設開發有限公司之負責人即被告張修城、午○○及樺江砂石棄土場之負責人己○○共同偽造運棄四聯單以
    示其等有將土石運送至上開棄土場，並據以向重劃局詐領清
    運費用，然此部分之犯罪事實與本案之犯罪事實亦全然無涉
    。是追加起訴部分與本案部分要無刑事訴訟法第七條第一、
    二款規定「一人犯數罪」、「數人共犯一罪或數罪」之情形
    。
   3檢察官另追加起訴被告癸○○本係向重劃局申報擬向桃園縣
    鏞吉砂石場購入適用土石，然其竟未為之，而係經由被告丙○○、丁○○之居間，將臺北市政府捷運工程局東區工程處
    位於臺北市內湖重劃區濱江國中新建工程原應載往基隆大水
    窟及新竹建潮公司之土石方，違反剩餘土石方要點之內容，
    擅將上開土石傾倒至高鐵第三標工地，復偽造運棄四聯單，
    表明確有向鏞吉砂石場購買土石以詐領外購土石款項部分：
  (1)此部分檢察官係以被告丁○○與丙○○除有提供高鐵第二、
    四標工地予臺北市內湖重劃區濱江國中新建工程土石載運業
    者傾倒土石外，亦有提供（居間）高鐵第三標之工地供臺北
    市內湖重劃區濱江國中新建工程土石載運業者傾倒砂石，被
    告癸○○既與其等配合，係認被告癸○○提供第三標土地供
    上開業者傾倒砂石部分與被告丁○○、丙○○已起訴之違反
    廢棄物清理法部分有數人共犯一罪之關係，此由檢察官於事
    實內註明有關廢棄物清理法部分業已提起公訴即可得知，然
    此實建立於檢察官本訴部分有起訴被告丁○○、丙○○提供
    高鐵第三標工地予臺北市內湖重劃區濱江國中新建工程之砂
    石傾倒業者傾倒始成立，惟就本件本訴部分，檢察官僅起訴
    被告丙○○、丁○○有提供高鐵第二、四標工地予臺北市內
    湖重劃區濱江國中新建工程之砂石傾倒業者傾倒土石，並未
    起訴被告丙○○、丁○○亦有提供（或居間）高鐵第三標工
    地予臺北市內湖重劃區濱江國中新建工程之砂石傾倒業者傾
    倒土石，此有本案起訴書一份在卷足憑，是檢察官本訴部分
    既未起訴被告丙○○、丁○○有提供高鐵第三標土地與他人
    傾倒土石之犯罪事實，顯然並未就被告丙○○、丁○○提供
    （或居間）高鐵第三標土地予臺北市內湖重劃區濱江國中新
    建工程之砂石傾倒業者傾倒之部分提及公訴，且檢察官於本
    件追加起訴書內，亦未追加被告丙○○、丁○○另有提供高
    第三標土地予臺北市內湖重劃區濱江國中新建工程之砂石傾
    倒業者傾倒土石之犯罪事實，此由檢察官對此部分亦未提出
    任何證據即可得知，是檢察官追加起訴高鐵第三標被告癸○○前揭犯罪事實部分，自與本訴部分無「數人共犯一罪之關
    係」。
  (2)本件追加起訴被告癸○○、寅○○、庚○○雖係承作高鐵第
    三標工程之人者，而本案被告戊○○、辛○○、壬○○、子
    ○○、未○○、申○○及被告巳○○、陳烔中、乙○○、丙○○、丁○○則分係高鐵第二標及高鐵第四標工程之承包業
    者，然高鐵各標工程均有其特定範圍，第二標工程則北臨第
    一標南側、西以洽溪右岸為界，東至老街溪左岸，南至計畫
    區北側界，面積約為七十六點二一公頃，第三標工程北以計
    畫區北側為界，西至老街溪右岸為界，東至新街溪左岸，南
    以十九、五、九號計劃道路北側及二號計畫道路西側為界，
    面積約一百四十一點四八公頃，另第四標工程係北與第三標
    緊臨，西至老街溪右岸為界，東至新街溪左岸，南以都市計
    畫南側為界，面積為一百三十四公頃，此有內政部土地重劃
    工程函為憑，是足徵高鐵各標工程並未有重疊，且各標工程
    範圍明確，面積又均高達數十公頃，況依內政部土地重劃局
    職員證人鄧主惠於本案審理時亦證稱：各標工程均有其各個
    之出入門以為管制，是高鐵每一工程均有其獨立且特定之區
    塊，是自難認高鐵第三標工程範圍與第二、四標之工程範圍
    係屬「同一處所」。
 (3)況刑事訴訟法第七條第三款係規定數人「同時」於同一處所
    各別犯罪，惟檢察官就追加起訴高鐵第三標之被告癸○○、
    寅○○、庚○○、丑○○、午○○及己○○部分，並未載明
    犯罪時間為何，是無證據證明檢察官追加起訴被告癸○○、
    寅○○、庚○○、丑○○、午○○及己○○部分與檢察官所
    起訴本案部分為「同時」犯罪。
   4本件檢察官追加起訴被告癸○○、寅○○、庚○○、丑○○
    、午○○及己○○部分，要與本案部分無刑事訴訟法第七條
    所訂之「與本案相牽連案件」之關係，是檢察官追加起訴被
    告癸○○、寅○○、庚○○、丑○○、午○○及己○○部分
    ，於法亦有不合。
四、綜上所述，本件檢察官之追加起訴被告卯○○、辰○○、甲○○、癸○○、寅○○、庚○○、丑○○、午○○及己○○
    部分與本訴部分，既無刑事訴訟法第二百六十五條第一項得
    追加起訴之關係，檢察官追加起訴並不合法，原審諭知公訴
    不受理之判決，經核並無違誤。檢察官提起上訴，仍謂: 起
    訴追加被告與本訴被告有共同偽造運棄四聯單，並據以向重
    劃局詐領工程款之事實，及不宜以地理上之範圍、某單一時
    點為認定「數人同時於同一處所各別犯罪」之標準云云，指
    摘原判決不當，應認為無理由，而予駁回，並不經言詞辯論
    為之。
據上論斷，應依刑事訴訟法第368條、第372條，判決如主文。
中　　華　　民　　國　　96　　年　　12 　月　　6　　日
 　　　　　　　　 刑事第十六庭審判長法　官　葉騰瑞
             　　　                 法　官　莊明彰
                   　　　           法　官　吳鴻章
以上正本證明與原本無異。
檢察官如不服本判決，應於收受送達後10日內向本院提出上訴書
狀，其未敘述上訴之理由者並得於提起上訴後10日內向本院補提
理由書（均須按他造當事人之人數附繕本）。
                                    書記官　魏淑娟
中　　華　　民　　國　　96　　年　　12　　月　　6 　　日
